【裁判字號】    98,上訴,3939
【裁判日期】    981117
【裁判案由】    毒品危害防制條例
【裁判全文】
臺灣高等法院刑事判決                98年度上訴字第3939號
上  訴  人
即  被  告  甲○○
                    （現另案於臺灣宜蘭監獄執行）
選任辯護人  陳建三律師
上列上訴人因毒品危害防制條例案件，不服臺灣板橋地方法院98
年度訴字第408號，中華民國98年8月25日第一審判決（起訴案號
：臺灣板橋地方法院檢察署98年度毒偵字第336號），提起上訴
，本院判決如下：
    主  文
原判決撤銷。
甲○○施用第一級毒品，處有期徒刑陸月，如易科罰金，以新臺
幣壹仟元折算壹日。
    事  實
一、甲○○前因施用毒品案件，經原審以95 年度毒聲字第134號
    裁定送勒戒處所觀察、勒戒後，認有繼續施用毒品傾向，經
    原審以95年度毒聲字第410號裁定送強制戒治，於民國96年1
    月8 日強制戒治執行完畢，並由臺灣板橋地方法院檢察署檢
    察官於96年2月7日以96年度戒毒偵字第67號為不起訴處分確
    定。猶不知悔改，於前開強制戒治執行完畢釋放後5 年內，
    復基於施用第一級毒品海洛因之犯意，於97年12月2日晚間7
    、8時許，在其臺北縣板橋市○○○路○段124之3號住處，施
    用第一級毒品海洛因1次。嗣因其採集之尿液經送檢驗結果
    ，呈海洛因代謝物嗎啡之陽性反應，而為警查悉上情。
二、案經臺北市政府警察局士林分局移送臺灣板橋地方法院檢察
    署檢察官偵查起訴。
    理  由
一、上揭犯罪事實，業據上訴人即被告甲○○於原審及本院審理
    時坦承不諱，且被告於97年12月3日晚間7時10分許為警查獲
    後所採集之尿液經送檢驗結果，確呈海洛因代謝物嗎啡陽性
    反應，有臺灣尖端先進生技醫藥股份有限公司97年12月10日
    濫用藥物檢驗報告乙紙附卷足稽（附於98年度毒偵字第336
    號偵查卷第6頁），又前述送驗之尿液（檢體編號024068）
    ，經原審送請法務部調查局鑑定，比對被告於98年5月18日
    至臺灣板橋地方法院檢察署法醫室所採集之口腔黏膜與上述
    編號024068號尿液之是否來自同一人，結果認前開口腔棉棒
    及尿液兩者之粒線體DNA序列均相同，研判二者有可能來自
    同一人或其母系血緣關係之人機率高達99.7%以上；且尿液
    並未發現其他型態之粒線體DNA序列存在，此有法務部調查
    局DNA鑑識實驗室98年7月8日調科肆字第09800369840號鑑定
    書及其附件在卷可稽（見原審卷第88至90頁），足徵被告之
    自白與事實相符，堪予採信。再被告有事實欄所示之施用毒
    品前科，有本院被告前案紀錄表存卷可參，其於強制戒治執
    行完畢釋放出所後，5年內再犯本件施用第一級毒品之罪，
    事證明確，洵堪認定。
二、按海洛因為毒品危害防制條例第2條第2項第1款明定之第一
    級毒品。核被告施用第一級毒品海洛因之行為，係犯毒品危
    害防制條例第10條第1項之施用第一級毒品罪。其持有第一
    級毒品之低度行為，為施用之高度行為所吸收，不另論罪。
    復按受徒刑之執行完畢，或受一部之執行而赦免後，5年以
    內故意再犯有期徒刑以上之罪者，始為累犯，此觀刑法第47
    條第1項之規定自明。又被告犯應併合處罰之數罪，經法院
    分別判處有期徒刑確定，並依檢察官之聲請，以裁定定其數
    罪之應執行刑確定，該數罪是否執行完畢，係以所定之刑是
    否全部執行完畢為斷。其在未裁定前已先執行之有期徒刑之
    罪，因嗣後合併他罪定應執行刑之結果，檢察官所換發之執
    行指揮書，係執行應執行刑，其前已執行之有期徒刑部分，
    僅應予扣除，不能認為已執行完畢（最高法院94年度台非字
    第249號判決意旨可資參照）。查被告前固因妨害公務案件
    ，經原審以95年度易字第393號判決判處有期徒刑3月，復由
    本院以96年度上易字第186號判決駁回上訴確定，嗣經減刑
    為有期徒刑1月又15日，於96年7月16日出監。惟被告所犯前
    開妨害公務案件與其另案強盜罪經本院以94年度上訴字第16
    04號判決確定之有期徒刑3年6月部分，業經檢察官聲請本院
    以98年度聲減字第4號裁定合併定應執行之刑為有期徒刑3年
    6月又15日確定，扣除前已執行之妨害公務罪之有期徒刑1月
    又15日，尚有3年5月待執行，指揮書執行完畢日期為101年5
    月2日等情，有前引本院被告前案紀錄表可佐，揆諸上開說
    明，應認被告前開妨害公務案件之有期徒刑1月又15日尚未
    執行完畢，被告本案尚不構成累犯，公訴意旨認本件被告應
    論以累犯，容屬誤會。
三、原審就被告論罪科刑，固非無見。惟查，被告罹患重度精神
    分裂症，自89年9月21日起，迄今長期於馬偕紀念醫院治療
    ，有中華民國身心障礙手冊影本、馬偕紀念醫院97年1月17
    日及98年6月4日開立的診斷證明書各乙紙（見本院卷第21至
    23頁）可證，原審於量刑時未及審酌，容有未洽。被告上訴
    意旨以其行為時因精神障礙致其辨識行為違法之能力減低，
    請求作為量刑參考，為有理由。原判決既有前開可議之處，
    本院自應將原審判決撤銷改判。爰審酌被告患有重度精神疾
    病，兼衡其素行、生活狀況、犯罪之動機、手段、所生危害
    程度，犯罪後原一再飾詞圖卸，經原審依其辯解多方調查事
    證，迄於98年8月5日原審審理中，見其犯行不容狡辯，始坦
    承犯行等一切情狀，量處如主文第2項所示之刑，並諭知易
    科罰金之折算標準，以示懲儆。至公訴人就本案雖具體求處
    有期徒刑1年6月之刑度，然本院斟酌上情，認宣告如主文第
    2項所示之刑，應已足昭炯戒，公訴人所求刑度尚嫌過重，
    附此說明。
據上論斷，應依刑事訴訟法第369條第1項前段、第364條、第299
條第1項前段，毒品危害防制條例第10條第1項，刑法第11條前段
、第41條第1項前段，判決如主文。
本案經檢察官劉靜婉到庭執行職務。
中    華    民    國    98    年    11    月    17    日
                  刑事第二十一庭審判長法  官  蔡聰明
                                      法  官  楊力進
                                      法  官  許永煌
以上正本證明與原本無異。
如不服本判決，應於收受送達後十日內向本院提出上訴書狀，其
未敘述上訴之理由者並得於提起上訴後十日內向本院補提理由書
（均須按他造當事人之人數附繕本）「切勿逕送上級法院」。
                                      書記官  江采廷
中    華    民    國    98    年    11    月    18    日
附錄：本案論罪科刑法條全文
毒品危害防制條例第10條第1項
施用第一級毒品者，處 6 月以上 5 年以下有期徒刑。


司法院資訊處製作；財團法人民間司法改革基金會備份。
